【裁判字號】    99,交聲,802
【裁判日期】    990719
【裁判案由】    違反道路交通管理處罰條例聲明異議
【裁判全文】
臺灣桃園地方法院交通事件裁定         99年度交聲字第802號
原處分機關  交通部公路總局新竹區監理所桃園監理站
受處分人即
異  議  人  甲○○
上列異議人即受處分人因違反道路交通管理處罰條例事件，對交
通部公路總局新竹區監理所桃園監理站民國99年6 月7 日所為之
處分（原處分案號：桃監裁罰字第裁52-DB0000000號）聲明異議
，本院裁定如下：
    主  文
原處分撤銷。
甲○○汽車駕駛人，駕駛汽車經測試檢定酒精濃度超過規定標準
，吊扣小型車普通駕駛執照壹年，並施以道路交通安全講習。
    理  由
一、原處分意旨略以：異議人即受處分人甲○○於民國99年3 月
    9 日晚間22時55分許，駕駛車號V9-4505 號自用小客車，行
    經桃園縣大園鄉○○路與國際路交叉路口，為桃園縣政府警
    察局大園分局員警掣單舉發「酒後駕車，經呼氣測試酒精濃
    度值為0.69MG/L超過規定標準」違規，依道路交通管理處罰
    條例第35條第1 項第1 款規定裁處異議人罰鍰新臺幣（下同
    ）49,500元，並吊扣異議人職業聯結車駕駛執照12個月，施
    以道路交通安全講習等語。
二、聲明異議意旨略以：異議人為領有聯結車職業駕駛執照之駕
    駛人，違規當日係駕駛普通自用小客車違規，被吊扣職業大
    貨車駕駛執照，裁罰乃屬不當，依法亦屬無據，且吊扣其聯
    結車職業駕照將嚴重影響其生計，又酒駕部分檢察官為附條
    件緩起訴處分，須向指定公益團體、地方自治團體支付1 萬
    5 仟元，此部分是否有一事不二罰之適用，爰請求撤銷原處
    分等語。
三、按汽車駕駛人飲用酒類或其他類似物後，其吐氣所含酒精濃
    度超過每公升0.25毫克，不得駕車；又駕駛汽車經測試檢定
    酒精濃度超過規定標準者，處1 萬5,000 元以上6 萬元以下
    罰鍰，並當場移置保管該汽車及吊扣其駕駛執照1 年。汽車
    駕駛人有第35條第1 項規定之情形者，應接受道路交通安全
    講習，道路交通安全規則第114 條第2 款、道路交通管理處
    罰條例第35條第1 項第1 款及第24條第1 項第2 款分別定有
    明文。又按汽車駕駛人，因違反本條例及道路交通安全規則
    之規定，受吊銷駕駛執照處分時，吊銷其持有各級車類之駕
    駛執照，亦為道路交通管理處罰條例第68條所明定，而此規
    定係於94年12月14日修正公布，並於95年3 月1 日施行，而
    修正前之道路交通管理處罰條例第68條則規定「汽車駕駛人
    ，因違反本條例及道路交通安全規則之規定，受吊扣或吊銷
    駕駛執照處分時，吊扣或吊銷其持有各級車類之駕駛執照」
    ，其修法意旨，係以「原條文將違規駕駛人所持有之各級車
    類駕駛執照一併吊扣或吊銷，失之過酷，影響人民工作及生
    活甚鉅」為由，而刪除吊扣駕駛人駕駛執照時，應吊扣駕駛
    人持有各級車類駕駛執照之規定（詳立法院公報第94卷第70
    期第136 頁至第138 頁之院會紀錄暨修正道路交通管理處罰
    條例第68條之立法理由），是依現行道路交通管理處罰條例
    ，已無得吊扣駕駛人所持有他級駕駛執照之依據存在，從而
    ，為吊扣駕駛人駕駛執照之處分時，自僅得吊扣駕駛人違規
    時所駕駛該級車類之駕駛執照，以限制其繼續駕駛該級車類
    行駛道路之權利，若駕駛人並無該級車類之駕駛執照，或雖
    曾持有該級車類之駕駛執照，然該駕駛執照業經吊銷、吊扣
    ，即無從再執行吊扣該級車類駕駛執照之處分（臺灣高等法
    院暨所屬法院97年法律座談會刑事類提案第40號研討結果亦
    同此見解）。再者，至道路交通主管機關對於汽車駕駛執照
    之管理，因採取一人一照原則，未發給駕駛人較低等級之駕
    駛執照，惟行為人依法既應諭知吊扣自用小客車之駕駛執照
    ，尚不能因受處分人現實上僅持有大貨車（或聯結車）之駕
    駛執照，即違背法律規定諭知免罰。此主管機關仍可利用電
    腦資料處理或在大貨車駕照註記或其他方式，吊扣行為人小
    型車之駕駛執照，執行層面應可妥適克服，尚難逕謂無法執
    行，而諭知不罰（參照臺灣高等法院暨所屬法院98年法律座
    談會刑事類提案第20號決議意旨參照）。
四、再按檢察官之緩起訴處分於緩起訴期間內，有下列情形之一
    者，檢察官得依職權或依告訴人之聲請撤銷原處分，繼續偵
    查或起訴：(1)於期間內故意更犯有期徒刑以上刑之罪，經檢
    察官提起公訴者。(2)緩起訴前，因故意犯他罪，而在緩起訴
    期間內受有期徒刑以上刑之宣告者。(3)違背第253 條之2 第
    1 項各款之應遵守或履行事項者，刑事訴訟法第253 條之3
    第1 項定有明文。據此可徵經檢察官為「緩起訴」處分者，
    於「緩起訴」之猶豫期間內，最終是否會被檢察官提起公訴
    ，猶懸而未定，亦即「緩起訴」處分於猶豫期間內尚未具有
    實質之確定力，檢察官仍得根據上開規定依職權或依告訴人
    之聲請，將被告「緩起訴」處分撤銷。而行政罰法第26條明
    定一事不二罰原則，且應受行政罰之行為如經不起訴處分或
    為無罪、免訴、不受理、不付審理之裁判「確定」者，始得
    依違反行政法上義務規定裁處之，並未包括「緩起訴」處分
    在內，雖「緩起訴」處分之最終使被告免於刑事訴追之效果
    與「不起訴」處分之效果相同，惟依行政罰法第26條第2 項
    之立法意旨，亦必須待緩起訴處分實質確定時，被告才最終
    地確定免於受刑事訴追，原處分機關始得為行政裁罰，亦即
    在緩起訴期間內即猶豫期間期滿前，該緩起訴處分仍有被撤
    銷之可能，此時原處分機關若依法為行政裁決，將使受處分
    人有同時遭受行政處罰及刑事訴追之危險，顯與行政罰法第
    26條規定之立法意旨相違背。準此，自行政罰法第26條規定
    立法意旨為有利於行為人之解釋，應認應受行政裁罰之行為
    ，關於罰鍰部分，同一事實如經緩起訴處分確定者，亦有行
    政罰法第26條明定一事不二罰原則之適用（臺灣高等法院暨
    所屬法院96年法律座談會刑事類提案第36號法律問題參照）
    。
五、經查：
（一）異議人於上開時、地駕駛自用小客車，行經桃園縣大園鄉
      ○○路與國際路交叉路口，經警攔查檢測其呼氣酒精濃度
      測定值達每公升0.69毫克，業已超過規定標準之事實，有
      桃園縣政府警察局舉發違反道路交通管理事件通知單1 紙
      在卷可稽，且為異議人於聲明異議狀內所不爭執，其前開
      違規行為已堪認定。
（二）異議人之違規行為既係發生於99年3 月9 日，自應依修正
      後之道路交通管理處罰條例第68條裁處。且修正後道路交
      通管理處罰條例第68條之規定，既將「吊扣」等字刪除，
      是依前開說明，駕駛人受吊扣駕駛執照處分時，不再吊扣
      其持有各級車類之駕駛執照，故原處分機關於作成吊扣駕
      駛執照處分時，應就行為人所應吊扣之駕駛執照種類予以
      限定，始符合依法行政原則，本件受處分人為本件違規行
      為時，係駕駛自用小客車，此有桃園縣政府警察局桃警局
      交字第DB0000000 號舉發違反道路交通管理事件通知單附
      卷可憑。揆諸前開說明，其依法所受之處分應為限制其駕
      駛小型車之權利，即吊扣其聯結車職業駕駛執照，原處分
      機關未審酌及此，吊扣職業聯結車駕照12月部分，已逾越
      道路交通管理處罰條例第68條之規範意涵及範圍，有待商
      榷。是本件受處分人確有駕駛自用小客車經呼氣酒精測試
      檢定，有「酒精濃度超過規定標準」之違規情形，依上揭
      說明，應由本件主管機關利用電腦資料處理或在聯結車職
      業駕照註記或其他方式，吊扣受處分人自用小客車之駕駛
      執照，以為適法。
（三）又異議人上揭酒醉駕車之行為，因同時另犯刑法第185 條
      之3 之服用酒類不能安全駕駛動力交通工具而駕駛罪，業
      經臺灣桃園地方法院檢察署檢察官於99年4 月29日以99年
      度偵字第9481號為緩起訴處分，緩起訴期間為1 年（緩起
      訴期間自99年5 月26日起至100 年5 月25日止），異議人
      應於緩起訴處分確定後4 個月內向該署指定之公益團體支
      付15,000元處分金，異議人截至目前為止尚未繳清緩起訴
      處分金，且上開緩起訴處分之緩起訴期間亦尚未屆滿等情
      ，有上開緩起訴處分書、本院辦理刑事案件電話記錄查詢
      表及臺灣高等法院被告全國前案紀錄表各1 份在卷可稽，
      揆諸前揭說明，原處分機關在異議人尚未經終局確定無庸
      受刑事處罰前，逕於99年6 月7 日裁處罰鍰49,500元部分
      ，即難謂為適法。
六、綜上，原處分關於吊扣異議人駕駛執照12個月部分，僅能吊
    扣異議人之小型車普通駕駛執照，而不得代以吊扣其職業聯
    結車駕駛執照，且原處分機關在緩起訴處分尚未實質確定前
    ，逕依道路交通管理處罰條例第35條第1 項第1 款規定裁罰
    異議人罰鍰49,500元部分，亦違反行政罰法第26條第1 、2
    項之「一事不二罰」之規定，難認為允當，原處分既有上開
    違法不當之處，本院即無從予以維持。從而，異議人提出本
    件聲明異議為有理由，且基於本件為同一交通違規行為，原
    處分機關所為之吊扣處分、罰鍰、道路安全講習之各處分無
    從區分，雖異議人未就施以道路交通安全講習之處分有所爭
    執，仍應由本院將原處分撤銷，自為裁罰如主文第2 項所示
    ，以期適法。
據上論斷，應依道路交通管理處罰條例第87條第2 項，道路交通
案件處理辦法第20條前段，裁定如主文。
中    華    民    國    99    年    7     月    19    日
                  交通法庭    法  官  張瓊華
以上正本證明與原本無異。
如不服本裁定，應於送達後5 日內，向本院提出抗告狀。
                              書記官  李宜娟
中    華    民    國    99    年    7     月    27    日

司法院資訊處製作；財團法人民間司法改革基金會備份。
